【裁判字號】    99,台上,4041
【裁判日期】    990630
【裁判案由】    妨害性自主
【裁判全文】
最高法院刑事判決            九十九年度台上字第四０四一號
上  訴  人  台灣高等法院高雄分院檢察署檢察官
被      告  甲○○
上列上訴人因被告妨害性自主案件，不服台灣高等法院高雄分院
中華民國九十七年七月二十九日第二審判決（九十七年度少上訴
字第六號，起訴案號：台灣高雄地方法院檢察署九十六年度少偵
字第四號），提起上訴，本院判決如下：
    主  文
原判決撤銷，發回台灣高等法院高雄分院。
    理  由
本件原判決認定被告甲○○於民國九十三年一至二月間某日，因
值青春期對性事感到好奇，竟對當時由其母照料未滿十四歲之被
害人即女童陳○○（姓名年籍資料詳卷），萌生強制性交之犯意
，利用家中其他成員外出之際，在其○○縣○○市○○路住處內
，不顧被害人拒絕哭鬧及呼救，強力壓制被害人之反抗，欲以其
性器進入被害人之性器，然因被害人年幼而陰道口太小，難以進
入而未得逞（惟仍造成被害人陰部一點鐘方向０點五公分之裂傷
）。嗣於九十三年五月間，被害人之母發現被害人走路有異，且
身體有陸續發高燒之情形，將被害人帶至醫院檢查並知悉上情。
被告於九十三年六月三十日，向警方自首並接受裁判等情。因而
維持第一審論處上訴人對十四歲以下之女子犯強制性交未遂罪刑
之判決，駁回檢察官在第二審之上訴，固非無見。
惟查：(一)、依法應於審判期日調查之證據雖已調查，而其內容未
明瞭者，即與未經調查無異，如遽行判決，仍屬應於審判期日調
查之證據而未予調查，尚不得遽對被告為有利或不利之認定。原
判決認定被告本件所為係屬強制性交未遂，係依憑證人即醫師許
○○證稱：「診斷書上０點五公分的舊裂傷，是在陰道口……」
，「（男性性器在勃起的情形下，如果要進入陰道，是否會造成
同樣的情形？）端視所施以的力道與組織所能承受的力道來研判
，依照法官所詢問的情形，以勃起的性器施加大於處女膜組織所
能承受的力道，就可能造成裂傷」，而另一證人即醫師藍○○亦
當庭表示贊同上情（原判決理由欄二、(二)、１）等情，為其主要
論據。然檢察官於起訴書證據名稱及待證事實欄一、編號２之２
指稱：「０點五公分舊裂傷是在陰道口『處女膜』上……」等情
，及證人即醫師許○○證稱：「……以勃起的性器施加大於『處
女膜』組織所能承受的力道，就可能造成裂傷」等情，是否屬實
？而苟檢察官於起訴書所指上情，及許○○上開證述之內容俱屬
事實，則原判決於事實欄記載：被告欲以其性器進入被害人之性
器，而造成被害人陰部一點鐘方向０點五公分之裂傷等情，該０
點五公分裂傷處是否係在被害人之處女膜上？而苟被告於欲以其
性器進入被害人之性器，並造成被害人處女膜有０點五公分之裂
傷，則能否謂被告之性器尚未進入被害人之性器，即被告本件所
為是否係屬強制性交未遂，即尚非全無疑義，仍待調查釐清論述
說明。而上情與本件事實如何及如何為法律之適用攸關，自應詳
予調查研求論述說明。乃原審就上情未詳予調查釐清，復未說明
上情何以不能為不利於被告認定之理由，致檢察官上訴意旨得據
以指摘，其查證未盡且理由欠備，遽行判決，難昭折服。(二)、刑
法第十條第五項規定：「稱性交者，謂非基於正當目的所為之下
列性侵入行為：一、以性器進入他人之性器、肛門或口腔，或使
之接合之行為。二、以性器以外之其他身體部位或器物進入他人
之性器、肛門，或使之接合之行為。」。上訴人雖否認其性器有
進入被害人性器之情形，然稽諸被害人與其母之對話錄音譯文所
載，被害人曾向其母告稱：「甲○○大力壓我身上，壓的好大力
」、「他用他的小鳥碰我尿尿地方，有（進去裡面）」（九十三
年度少調字第一四０四號卷第九十八頁）等情，而原審審判長於
審判期日向被告提示上開錄音譯文，被告亦表示沒有意見（原審
卷第五十八頁）；又被害人指稱：「哥哥（即被告）有用他的小
鳥刺我尿尿的地方，○哥哥對我做這樣的動作，我才發燒去住醫
院……」（九十五年少護字第六十一號卷第一三七至一三八頁）
等情，是否係屬事實？苟被害人上開供述各情係屬事實，則被告
是否未以其性器進入被害人之性器內，即尚非全無疑義，仍待調
查釐清論述說明。乃原審就上情未詳予調查研求，復未說明上情
何以不能為不利於被告認定之理由，致檢察官上訴意旨得據以指
摘，其查證未盡且理由欠備，遽行判決，尚嫌速斷，其審理猶有
未盡。檢察官上訴意旨指摘原判決違背法令，尚非無理由，應認
有撤銷發回更審之原因。
據上論結，應依刑事訴訟法第三百九十七條、第四百零一條，判
決如主文。
中    華    民    國  九十九  年    六    月   三十   日
                      最高法院刑事第一庭
                          審判長法官  董  明  霈
                                法官  林  茂  雄
                                法官  張  祺  祥
                                法官  林  秀  夫
                                法官  宋      祺
本件正本證明與原本無異
                                      書  記  官
中    華    民    國  九十九  年    七    月    八    日
                                                      K

司法院資訊處製作；財團法人民間司法改革基金會備份。
